臺灣桃園地方法院刑事判決
110年度易字第245號
公  訴  人  臺灣桃園地方檢察署檢察官 
被      告  葉寶真



上列被告因詐欺案件，經檢察官提起公訴（109年度偵字第20563
號、第24609號、第29121號），本院判決如下：    
    主  文
葉寶真無罪。    
    理  由
一、公訴意旨略以：被告葉寶真可預見將自己之銀行帳戶金融卡
    及密碼提供他人使用，能幫助他人實施財產犯罪，竟基於縱
    他人以其金融帳戶實施詐欺取財，亦不違其本意之幫助詐欺
    取財犯意，於民國109年3月6日某時，以寄送包裹方式，將
    其申辦之渣打商業國際銀行帳號000-00000000000000號帳戶
    之金融卡、密碼提供予真實姓名年籍不詳，自稱「王維」之
    成年男子。嗣該人所屬詐欺集團成員取得前開帳戶後，分別
    以附表一所示時間、方式，詐取告訴人王瑄禾、陳麗卿、戴
    郁婷如附表一所示款項得逞。因認被告涉犯刑法第30條第1
    項、第339條第1項及洗錢防制法第14條第1項之幫助詐欺及
    幫助洗錢等罪嫌。
二、按犯罪事實應依證據認定之，無證據不得認定犯罪事實；不
    能證明被告犯罪者，應諭知無罪之判決，刑事訴訟法第154
    條第2項、第301條第1項前段分別定有明文。所謂證據，係
    指直接或間接足以證明犯罪行為之一切證人、證物而言；且
    事實之認定，應憑證據，如未能發現相當證據，或證據不足
    以證明，自不能以推測或擬制之方法，以為裁判基礎。倘檢
    察官對於起訴之犯罪事實所提出之證據，不足為被告有罪之
    積極證明，或其指出之證明方法，無從說服法院以形成被告
    有罪之心證，基於無罪推定之原則，自應為被告無罪判決之
    諭知，最高法院40年台上字第86號、92年台上字第128號判
    例意旨可參。
三、公訴意旨認被告涉犯前揭幫助詐欺、幫助洗錢等犯行，無非
    係以被告之供述、證人即告訴人王瑄禾、陳麗卿、戴郁婷之
    指訴、上開帳戶之開戶資料、交易明細、匯款資料、詐欺集
    團成員與告訴人戴郁婷間之電子郵件及詐欺集團成員與告訴
    人陳麗卿、戴郁婷間之對話紀錄翻拍照片為其論據。
四、訊據被告固坦承有將其申辦之本案渣打銀行帳戶之金融卡及
    密碼，提供予他人使用，且不否認該帳戶有本案告訴人匯入
    遭詐欺之款項，惟堅詞否認有何幫助詐欺、幫助洗錢等犯行
    ，辯稱：我是在臉書上遭自稱「王維」之人感情詐騙，其稱
    在國外從事農業機器之維修等生意，礙於外國人身分無法在
    當地開戶，故借用本案帳戶作為業務往來及發薪之用，我因
    而將上開帳戶重要資料提供「王維」使用，我也曾因「王維
    」表示其資金不足，而匯款美金2800元給他，我主觀上並無
    幫助詐欺或幫助洗錢之故意等語。經查：
　㈠被告於109年3月6日某時，以寄送包裹方式，將其申辦之前揭
    渣打銀號帳戶金融卡、密碼提供予真實姓名年籍不詳，自稱
    「王維」之成年男子，嗣附表一所示各該編號之告訴人分別
    遭詐而將款項匯至上開帳戶等事實，業據被告於警詢、偵查
    及本院審理時供陳明確（見偵一卷第9至10頁、第59至60頁
    、偵三卷第20頁、本院審易卷第42至43頁、本院易字卷【下
    稱本院卷】一第70至71頁、第112頁，偵查卷對照表詳如附
    表二），且有告訴人王瑄禾、陳麗卿、戴郁婷於警詢時之指
    述可參（見偵一卷第19至22頁、偵二卷第17至21頁、偵三卷
    第53至55頁），並有上開帳戶之開戶資料、交易明細、匯款
    資料、詐欺集團成員與告訴人戴郁婷間之電子郵件及詐欺團
    成員與告訴人陳麗卿、戴郁婷間之對話紀錄翻拍照片在卷可
    佐（見偵二卷第39頁、第43至75頁、偵三卷第67頁、第77至
    119頁），此部分事實，應堪認定。
　㈡按刑法上之故意，可分為直接故意與不確定故意（間接故意
    ），所謂「不確定故意」，係指行為人對於構成犯罪之事實
    ，預見其發生而其發生並不違背其本意者，刑法第13條第2
    項定有明文；復以幫助犯成立之要件，除須有幫助行為外，
    須行為人有幫助之故意，而其故意內涵，除須行為人對其所
    實施幫助行為有違法性之認識或有認識之可能外，尚須對於
    正犯所實施犯罪行為有具體之認識或有認識之可能性，始足
    當之。而詐欺集團成員取得他人帳戶資料之來源多端，可能
    係帳戶持有人認有利可圖而主動提供，或於無意間洩漏，甚
    或遭詐騙而提出，並非必然出於幫助詐騙取財之不確定故意
    及洗錢故意。是苟被告提供本案帳戶資料予他人時，主觀上
    並無幫助他人為詐欺犯罪或洗錢之認識，自難僅憑被害人遭
    詐騙之款項係匯入被告帳戶，即認被告構成幫助詐欺取財及
    洗錢犯行。
　㈢公訴意旨固認被告提供帳戶係基於幫助詐欺、幫助洗錢之不
    確定故意云云，惟觀諸被告與自稱「王維」之人之對話紀錄
    ，渠等幾乎每日聯繫，甚至1日聯繫數次，其對話之頻繁，
    可見一斑；復參渠等之對話內容，「王維」多以「Honey」
    、「親愛的」、「我的女王」、「我的寶貝」、「寶寶」、
    「我的天使」、「妻子」等語稱呼被告，且頻繁表達「我等
    不及要和你在一起」、「我等不及要吃你準備的台灣菜」、
    我很高興吃任何你為我做的飯」、「你永遠是我的寶貝」、
    「你是我一生的愛」、「我那麼愛你」、「我們彼此相愛」
    等思念之情及濃厚愛意，所談論之話題，亦不乏煮食、家人
    、工作、行程、心情等生活瑣事，彼此間亦互有生活上之叮
    嚀，且當被告表達身體不適時，該自稱「王維」之人亦立即
    給予關心與安慰，且多次提及109年5月將來臺與被告相見之
    事（見本院卷二、卷三），足徵被告與該自稱位於馬來西亞
    、通訊軟體暱稱為「Wang Wei」（王維）之人，係透過網路
    發展為戀人之關係，「王維」多次表達將來臺與被告相聚、
    不時投以甜言蜜語、與被告互有關懷等情，實與戀人或曖昧
    對象間之對話無異，「王維」透過上開對話建立被告之信任
    ，使被告信其確有長久經營彼此感情之意，而不加懷疑上開
    帳戶是否遭不法利用，是縱依被告所陳，其與「王維」間之
    對話資料過於龐大，故交付帳戶前之業已刪除，仍可自卷附
    交付帳戶後之對話紀錄，查悉渠等間之互動及情愫，從而，
    被告所辯遭網路愛情詐騙而交付帳戶乙節，應非子虛。
　㈣再稽之被告與「王維」間之對話紀錄，可見被告於109年3月2
    8日傳送「馬來西亞根本沒有私人農場而且都是觀光農場給
    客人遊玩的」、「那麼之前你為什麼說你是在做農產品咖啡
    豆的專業」等語質疑「王維」（見本院卷二第207頁），足
    證被告所述，自稱「王維」之人以其在馬來西亞從事農業機
    器維修等生意乙節，應非被告虛捏之詞。又告訴人陳麗卿遭
    詐騙而於附表一編號2所示匯款時間，將款項匯入上開帳戶
    後，被告依舊不知遭「王維」欺騙，仍於109年4月21日向「
    王維」表示：「你在馬來西亞要怎麼幫我」、「你的薪資都
    要發給員工」、「你自己在馬來西亞也需要錢」、「疫情不
    知道多久會結束」、「還有國家解鎖」（見本院卷三第299
    頁），另參被告於109年4月27日以後與「王維」間之對話，
    其表示：「渣打銀行封鎖凍結我的帳號」、「銀行告訴我你
    們是詐騙的事情」、「匯款人已經說我是詐騙集團已經報警
    凍結我的帳號收」、「你再不老實說以後就封是你的帳戶」
    、「下班後我會去一趟警局」、「你從頭到尾都在騙我可惡
    的人」、「是匯款人告我詐欺」、「凍結我所有的帳戶」、
    「我下班後要去警局問清楚原因」、「你既然騙我」、「早
    知道那件事我不幫你了」、「你不要再騙我了」、「我的帳
    戶不要給你使用了」、「你現在在哪裡到底是做什麼工作要
    實說拍幾張照片給我」、「我下班後會去警局 到時候你準
    備跟我視訊吧」、「你還不清楚事情的嚴重性嗎」等語以觀
    （見本院卷三第365至373頁），被告經銀行告知上開帳戶遭
    詐欺集團利用後，始向「王維」提出質疑，然依其後續迄至
    109年5月12日與「王維」之對話，卻又持續關心「王維」是
    否服藥，並表達擔憂之情（見本院卷三第475至477頁），顯
    然被告確實深陷網路愛情詐欺而不自知。
　㈤又被告因相信「王維」片面之詞，不僅交付本案帳戶，亦早
    於交付帳戶之前，即於108年11至12月間，透過名下台北富
    邦商業銀行帳號000000000000號帳戶先後匯款美金1000元、
    800元及1000元至國外，合計共美金2800元予「王維」，亦
    據被告陳述明確，且有台北富邦商業銀行111年2月9日函文
    暨所附交易明細在卷可憑（見本院卷一第117至121頁、第13
    6頁），可見被告對於「王維」係詐欺集團成員乙節，全無
    所悉，方會願意一而再、再而三提供金錢支應。
　㈥金融帳戶固事關個人財產權益之保障，有其專屬性，但出於
    信任家人、親密愛人或熟識友人之緣故，為特定用途出借帳
    戶，亦不難想像。被告交付本案帳戶之時，固然已40餘歲，
    應有相當之工作及社會經驗，然此與面對愛情之際，是否仍
    保有理性判斷之能力，本屬二事，社會上一時被愛情沖昏頭
    而遭詐欺之案例，亦多有所聞，被告既深陷網路愛情詐欺，
    難認其能隨時心存懷疑或提高警覺，進而認識到「王維」係
    詐欺集團成員或係從事詐欺取財等犯罪，其既出於信賴戀愛
    對象而提供本案帳戶供其經營業務、支付薪資使用，即難遽
    謂其主觀上對於該帳戶係供詐欺取財或洗錢犯罪之用，有所
    認識或有認識之可能，而認其主觀上有幫助詐欺取財、幫助
    洗錢之不確定故意。
五、綜上所述，被告前揭帳戶固遭詐欺集團成員用以收受本案詐
    欺犯罪所得之用，然公訴人指稱被告涉有幫助詐欺、幫助洗
    錢罪嫌等節，所舉各項證據方法，均尚未達於通常一般之人
    可得確信而無合理之懷疑存在之程度，無法使本院形成被告
    有罪之確信心證，揆諸前揭說明，自應為被告無罪之諭知，
    以昭審慎。
據上論斷，應依刑事訴訟法第301條第1項前段，判決如主文。
本案經檢察官洪榮甫提起公訴，檢察官蔡宜均到庭執行職務。
中    華    民    國    111   年    5    月     11    日
                  刑事第十一庭  審判長法  官  潘政宏
                                      法  官  林育駿
                                      法  官  蔡旻穎
以上正本證明與原本無異。
如不服本判決應於收受判決後20日內向本院提出上訴書狀，並應
敘述具體理由。其未敘述上訴理由者，應於上訴期間屆滿後20日
內向本院補提理由書(均須按他造當事人之人數附繕本)「切勿逕
送上級法院」。 
　　　　　　　　　　　　　　　        書記官　黃瓊儀
中　　華　　民　　國　　111 　年　　5 　　月　　11　　日
附表一：
編號 告訴人 詐欺時間 詐術內容 匯款時間 匯款金額 1 王瑄禾 109年4月10日 網路假交友並佯稱送禮物 109年4月17日 8時30分 4萬6000元 2 陳麗卿 109年3月24日 網路假交友並佯稱寄送美金包裹 109年4月20日 15時35分 5萬元 3 戴郁婷 109年3月9日 網路假交友並佯稱寄送物品 109年4月10日 15時58分 8萬2000元 
　　　　　　　　　　　　　　
附表二：
原偵查卷案號 簡稱 臺灣桃園地方檢察署109年度偵字第20563號卷 偵一卷 臺灣桃園地方檢察署109年度偵字第24609號卷 偵二卷 臺灣桃園地方檢察署109年度偵字第29121號卷 偵三卷